【裁判字號】    92,自,332
【裁判日期】    920827
【裁判案由】    公然侮辱
【裁判全文】
臺灣臺北地方法院刑事裁定                          九十二年度自字第三三二號
    自  訴  人  乙○○
    被      告  甲○○
右列被告因公然侮辱案件，經自訴人提起自訴，本院裁定如左：
    主  文
自訴駁回。
    理  由
一、自訴意旨詳如附件刑事自訴狀影本所載，因認被告甲○○涉有刑法第三百零九條
    第一項之公然侮辱罪嫌云云。
二、按法院或受命法官於自訴案件第一次審判期日前訊問及調查結果，如認為案件有
    刑事訴訟法第二百五十二條至第二百五十四條之情形者，得以裁定駁回其自訴，
    同法第三百二十六條第三項定有明文。次按刑法第三百零九條所謂之侮辱，係謂
    不指摘具體事實，以使人難堪為目的，而以言詞、文字、圖畫或動作，表示不屑
    、輕蔑或攻擊之意思，足以對於個人在社會上所保持之人格及地位達貶損其評價
    之程度，是若僅係出於怨懟氣慣之詞，應欠缺侮辱之犯罪故意。
三、本件自訴人乙○○認被告甲○○涉犯公然侮辱罪嫌，無非係以其指訴：被告於民
    國九十二年四月十一日上午，在本院民事第二十五法庭，於九十年度訴字第七二
    五號損害賠償事件公開辯論中，當庭指摘自訴人：「原告（指自訴人）經常寫一
    些垃圾」之語，而對自訴人公然侮辱云云，並請求勘驗上開庭訊錄音等，為其主
    要論據。訊據被告固供承有於前揭時、地為上開言詞，惟堅決否認有何公然侮辱
    犯行，辯稱：其係該民事事件被告之訴訟代理人，擔任律師職務，當天該案即將
    辯結，自訴人遲至開庭當日始將一疊資料庭呈審判長，審判長交予被告後，被告
    在極短時間內無法詳閱予以答辯，當庭提出異議，也許言詞方面沒有注意，但被
    告係對自訴人所提之書狀進行訴訟上之責難，並非侮辱自訴人，主觀上也沒有侮
    辱自訴人之意等語。
四、經查：
  (一)被告於九十二年四月十一日上午，在本院民事第二十五法庭，九十年度訴字第七
    二五號損害賠償案件庭期，於承審法官訊問時，陳述「原告（指自訴人）經常寫
    一些垃圾」等詞之事實，業據被告供承在卷，且經本院勘驗上開庭訊錄音查明無
    訛，有勘驗筆錄在卷可稽（見本院九十二年八月十二日筆錄），固堪信為真實。
  (二)惟被告係上開民事損害賠償事件被告陳旭東之訴訟代理人，該案原定九十二年四
    月十一日上午九時四十分在本院第二十五法庭行言詞辯論，並將辯結本案，自訴
    人雖於九十二年四月九日將民事辯論意旨狀送交本院民事庭，惟未於開庭前將繕
    本送達被告，嗣於開庭當日始交付該民事辯論意旨狀，被告對自訴人當日始交付
    民事辯論意旨狀繕本提出異議，認為妨害到被告陳旭東之權利及訴訟終結之事實
    ，已據被告陳明屬實，復有民事委任書、民事裁定、上述民事辯論意旨狀、當日
    言詞辯論筆錄等件附於民事案卷可稽，並經本院調閱上開民事卷宗查明無訛。而
    被告係於承審法官詢問：「那王律師的意思是否要改期？」後，始陳稱：「這些
    東西可能是重複的，但是原告經常寫一些垃圾，我怕裡面有新證據」等情，亦經
    本院勘驗上開庭訊錄音查明無訛，有勘驗筆錄在卷可稽（見本院九十二年八月十
    二日筆錄），參以前揭自訴人當庭提出之民事辯論意旨狀多達十六頁（見九十年
    度訴字第七二五號卷宗內），衡情需相當時間始能閱畢；則被告於九十二年四月
    十一日係以訴訟代理人身分應訊，因自訴人遲至言詞辯論當日始提出多達十六頁
    之民事辯論意旨狀，被告有感而發而出口陳稱「原告（指自訴人）經常寫一些垃
    圾」，出發點乃在於說明對自訴人上開庭訊行為之不滿，是被告所辯其在極短時
    間內無法詳閱予以答辯，當庭提出異議，也許言詞方面沒有注意，但係對自訴人
    所提之書狀進行訴訟上之責難，並非侮辱自訴人等語，堪可採信，尚難認被告在
    主觀上有侮辱自訴人之犯罪故意。
  (三)綜上所述，被告既為上開民事事件之訴訟代理人，殊難執被告於單純訟爭上之攻
    擊、防禦行為即論被告有何侮辱之故意，其所為尚與公然侮辱之構成要件有間。
    此外，復查無積極證據足認被告有何公然侮辱犯行，是被告犯罪嫌疑顯有不足，
    而有刑事訴訟法第二百五十二條第十款之情形，依首揭說明，自應駁回本件自訴
    。
據上論斷，應依刑事訴訟法第三百二十六條第三項，裁定如主文。
中      華      民      國    九十二    年      八      月    二十七    日
                                    臺灣臺北地方法院刑事第七庭
                                        法  官  蕭 清 清
右正本證明與原本無異
如不服本裁定應於送達後五日內向本院提出抗告狀
                                        書記官  劉 麗 英
中      華      民      國    九十二    年      九      月      三      日


司法院資訊處製作；財團法人民間司法改革基金會備份。
